臺灣高等法院臺南分院刑事判決
110年度上易字第110號
上  訴  人  臺灣嘉義地方檢察署檢察官
被      告  王恆泰



上列上訴人因被告違反毒品危害防制條例案件，不服臺灣嘉義地
方法院109年度簡上字第161號中華民國109年12月29日第一審判
決（聲請簡易判決處刑案號：臺灣嘉義地方檢察署109年度撤緩
毒偵字第35號），提起上訴，本院判決如下：
    主  文
原判決撤銷，發回臺灣嘉義地方法院。
    理  由
一、聲請簡易判決處刑意旨略以：被告甲○○前因施用毒品案件，
    經臺灣嘉義地方檢察署檢察官以106年度毒偵字第2045號為
    緩起訴處分確定，緩起訴期間自民國107年1月2日起至109年
    1月1日止。詎其仍未戒除毒癮，明知甲基安非他命係毒品危
    害防制條例所規定禁止施用之第二級毒品，竟仍基於施用第
    二級毒品甲基安非他命之犯意，於緩起訴期間之108年1月11
    日至12日之期間內某時，在嘉義縣○○鄉○○村○○○000號住處，
    將第二級毒品甲基安非他命置入玻璃球內，以加熱燒烤吸食
    煙霧之方式，施用第二級毒品甲基安非他命1次。嗣於108年
    1月14日因受保護管束而於臺灣嘉義地方法院接受定期性尿
    液採驗，檢驗結果呈甲基安非他命、安非他命陽性反應。因
    認被告涉犯毒品危害防制條例第10條第2項之施用第二級毒
    品罪嫌等語。
二、按109年7月15日修正生效之毒品危害防制條例20條第3項、
    第23條第2項，各規定：「依前項規定為觀察、勒戒或強制
    戒治執行完畢釋放後，3年後再犯第10條之罪者，適用前2項
    之規定」、「觀察、勒戒或強制戒治執行完畢釋放後，3年
    內再犯第10條之罪者，檢察官或少年法院（地方法院少年法
    庭）應依法追訴或裁定交付審理」，此次修正乃考量施用毒
    品者具「病患性犯人」之特質，放寬觀察、勒戒或強制戒治
    制度之適用時機（立法理由參照），將追訴條件由觀察、勒
    戒或強制戒治執行完畢釋放後5年內改為3年內；且該「3年
    後再犯」，只要本次再犯（不論修正施行前、後）距最近一
    次觀察、勒戒或強制戒治執行完畢釋放，已逾3年者，即該
    當而應再令觀察、勒戒，不因其間是否另犯第10條之罪經起
    訴、判刑或執行而受影響，俾落實此次寬厚刑事政策之變革
    （最高法院109年度台上大字第3826號裁定參照）。準此，
    倘被告被訴施用毒品犯行，距最近一次觀察、勒戒或強制戒
    治執行完畢釋放出所，3年內再犯，檢察官即應依法追訴。
三、又按毒品危害防制條例於97年4月30日修正公布、同年10月3
    0日施行後，對於犯該條例第10條第1項、第2項之施用第一
    級或第二級毒品罪者，進入司法程序之戒癮治療方式，係採
    取第20條第1項、第2項規定「觀察、勒戒或強制戒治」及第
    24條第1項所定「附命完成戒癮治療之緩起訴處分」(下稱「
    附命緩起訴」)雙軌制，其目的同在給予施用毒品者戒毒自
    新機會。是以，被告既同意參加「戒癮治療」，並由檢察官
    採行「附命緩起訴」方式，且完成「附命緩起訴」所採用之
    戒癮治療完畢，自毋庸復行採取「觀察、勒戒或強制戒治」
    方式，重啟戒除毒癮以代替刑罰之處遇程序；被告既完成「
    附命緩起訴」之戒癮治療，事實上已接受等同「觀察、勒戒
    或強制戒治」執行完畢釋放之處遇；再者，被告施用第一級
    或第二級毒品罪，經裁定觀察、勒戒或強制戒治程序者，係
    以「觀察、勒戒或強制戒治」執行完畢釋放後，起算再犯之
    期間，則被告係經「附命緩起訴」，依同一法理，應以經「
    附命緩起訴」並完成戒癮治療後，而非以「附命緩起訴」確
    定之日，起算再犯之期間（最高法院109年度台非字第76、7
    7號判決意旨參照）。準此，倘被告被訴施用毒品犯行，距
    最近一次事實上已接受等同「觀察、勒戒或強制戒治」執行
    完畢釋放之處遇後，3年內再犯，檢察官亦應依法追訴。
四、經查：被告本件施用第二級毒品甲基安非他命之犯行，雖前
    經臺灣嘉義地方檢察署檢察官以108年度毒偵字第453號為附
    命完成戒癮治療緩起訴處分，緩起訴期間2年，並於108年6
    月12日確定，嗣因被告於緩起訴期間故意更犯有期徒刑之罪
    ，及未完成戒癮治療等情，而經臺灣嘉義地方檢察署檢察官
    以109年度撤緩字第61號撤銷緩起訴處分書，撤銷前揭緩起
    訴處分乙節，有上開緩起訴處分書、撤銷緩起訴處分書及臺
    灣高等法院被告前案紀錄表附卷可稽。而被告之前未曾經執
    行觀察、勒戒或強制戒治等情，亦有上開臺灣高等法院被告
    前案紀錄表附卷可憑。惟被告前因施用第二級毒品案件，經
    臺灣嘉義地方檢察署檢察官以106年度毒偵字第2045號為附
    命戒癮治療之緩起訴處分確定，緩起訴處分期間為107年1月
    2日至109年1月1日止，被告並於107年9月12日完成戒癮治療
    完畢，且未經撤銷緩起訴處分等情，有轉介接受戒癮治療成
    效迴文單（見調卷之臺灣嘉義地方檢察署107年度緩護命字
    第53號卷第82頁)、前揭臺灣高等法院被告前案紀錄表及上
    開緩起訴處分書存卷足參，並經本院依職權調取臺灣嘉義地
    方檢察署106年度毒偵字第2045號、107年度緩護療字第22號
    、107年度緩護命字第53號、107年度緩字第86號全卷查明屬
    實，依前揭說明，可知被告於107年9月12日完成戒癮治療完
    畢，事實上已接受等同「觀察、勒戒或強制戒治」執行完畢
    釋放之處遇，而本案被告係於108年1月11日至12日之期間內
    某時，因施用第二級毒品甲基安非他命，經檢察官聲請以簡
    易判決處刑。準此，被告距最近一次等同「觀察、勒戒或強
    制戒治」執行完畢釋放，3年內再犯本件施用第二級毒品罪
    ，依前揭說明，檢察官依法追訴而聲請以簡易判決處刑，於
    法並無不合。
五、綜上所述，原判決未審酌上情，以本件被告前既未曾接受觀
    察、勒戒或強制戒治，檢察官應依修正後毒品危害防制條例
    第20條第3項規定，聲請法院裁定觀察、勒戒，認檢察官就
    本案予以聲請簡易判決處刑，其程序違背規定，應諭知不受
    理判決，並不經言詞辯論為之，因而撤銷原簡易判決對被告
    為有罪之諭知，改依通常程序為公訴不受理之第一審判決，
    容有未洽。檢察官上訴意旨，認被告於本件案發前3年內，
    已事實上接受等同「觀察、勒戒或強制戒治」執行完畢釋放
    ，法院應依新修正毒品危害防制條例第23條第2項之規定為
    實體審理，而指摘原判決不當，為有理由，應將原判決撤銷
    之，又考量被告之審級利益，並將之發回原審法院另為適法
    之處理。
據上論斷，應依刑事訴訟法第369條第1項但書，判決如主文。　
中　　華　　民　　國　　110 　年　　3 　　月　　31　　日
                  刑事第四庭    審判長法  官　郭玫利
                                      法  官　曾子珍
                                      法　官　陳金虎
以上正本證明與原本無異。
不得上訴。
　　　　　                            書記官　蘇文儀
中　　華　　民　　國　　110 　年　　3 　　月　　31　　日